臺灣高雄地方法院刑事判決　　　　　　　 96年度易字第919號
公　訴　人　臺灣高雄地方法院檢察署檢察官
被　　　告　戊○○
　　　　　　　　　　　之2號
　　　　　　　　　　（現於臺灣高雄第二監獄執行中）
　　　　　　甲○○
上列被告因恐嚇案件，經檢察官提起公訴（96年度偵字第1847號）
，本院判決如下：
    主  文
戊○○、甲○○共同犯恐嚇危害安全罪，各處有期徒刑肆月，如
易科罰金，以新臺幣壹仟元折算壹日。均減為有期徒刑貳月，如
易科罰金，以新臺幣壹仟元折算壹日。扣案之92型仿貝瑞塔之摸
擬槍壹支（含彈匣1 個）沒收。
    事  實
一、戊○○及甲○○前因要求丙○○、乙○○前往「網咖店」行
    竊電腦主機及電動器具等物品，以供戊○○及甲○○銷贓，
    丙○○及乙○○未按指示行竊，甲○○於民國96年7 月11日
    凌晨2 時許，在其屏東縣屏東市○○○路65巷5 號住處以電
    話質問丙○○發生爭吵後，甲○○向丙○○陳稱要不然拿槍
    出來對開，嗣通話完畢心生不滿，復以電話連絡遠在台北之
    戊○○，並共同基於恐嚇之犯意聯絡，交代戊○○攜帶槍枝
    前來高雄會合，於同日下午4 時許，一同前往高雄縣鳳山市
    海光四村706 號之友人丁嘉偉住處尋找丙○○，嗣見丙○○
    、乙○○在場，戊○○從其攜帶之背包內，取出其所有之92
    型仿貝瑞塔之摸擬手槍1 支（認定係屬槍砲彈藥刀械管制條
    例第20條之1 公告查禁之模擬槍，以下簡稱模擬槍），以槍
    托擊打桌面，並卸下彈匣，顯示彈匣內有子彈（有彈頭）且
    已上膛，再將該槍枝交予甲○○，以此方式恐嚇乙○○及丙○○，致使乙○○及丙○○心生畏懼。嗣於95年10月31日下
    午3 時30分許，為警循線查獲，並從戊○○置放在臺北縣新
    莊市○○路531 巷88號前之車牌號碼N28-166 號之輕型機車
    置物箱內查扣上開模擬槍1 支（含彈匣1 個），而得悉上情
    。
二、案經高雄市政府警察局移送臺灣高雄地方法院檢察署檢察官
    偵查起訴。
    理  由
壹、程序部分：
一、按被告以外之人於偵查中向檢察官所為陳述，除顯有不可信
    之情況者外，得為證據，刑事訴訟法第159 條之1 第2 項定
    有明文。按檢察官職司追訴犯罪，就審判程序之訴訟構造言
　　，檢察官係屬與被告相對立之當事人一方，偵查中對被告以
  　外之人所為之偵查筆錄，或被告以外之人向檢察官所提之書
    面陳述，性質上均屬傳聞證據。自理論上言，如未予被告反
    對詰問、適當辯解之機會，一律准其為證據，似有違當事人
    進行主義之精神，對被告之防禦權亦有所妨礙；然而現階段
    刑事訴訟法規定檢察官代表國家偵查犯罪、實施公訴，必須
    對於被告之犯罪事實負舉證之責，依法其有訊問被告、證人
    及鑑定人之權，證人、鑑定人且須具結，而實務運作時，偵
    查中檢察官向被告以外之人所取得之陳述，原則上均能遵守
    法律規定，不致違法取供，其可信性極高，為兼顧理論與實
    務，乃於修正刑事訴訟法時，增列第159 條之1 第2 項，明
    定被告以外之人（含被害人、證人等）於偵查中向檢察官所
    為陳述，除顯有不可信之情況者外，得為證據（最高法院93
    年台上字第2397號判決意旨參照）。經查：證人即被害人丙○○於偵查中已向檢察官詳述其於電話中與被告甲○○有發
    生不愉快之情形，嗣被告戊○○、甲○○一起前往丁嘉偉住
    處，戊○○當場有拿槍放置桌上乙節，業據證人丙○○、甲○○於偵查中具結證述明確，且本院審酌彼等陳述均經全程
　  錄影，且二人係從台灣高雄看守提解出庭作證，未受外力干
    擾，就證述時之外在環境及情況判斷，彼等於偵查中向檢察
    官所為之證言，並無顯不可信之情況，應有證據能力。
二、按被告以外之人於審判中所在不明而傳喚不到者，其於司法
    警察調查中所為之陳述，經證明具有可信之特別情況，且為
    證明犯罪事實之存否所必要者，得為證據，刑事訴訟法第
　　159 條之3 第3 款定有明文。本件證人即被害人乙○○於審
　  判中經傳喚未到；惟證人丙○○及被告戊○○、甲○○均肯
    認乙○○有於案發當日在場之事實，是乙○○顯係在場目擊
    證人；又證人乙○○係因涉及多起竊盜案件於警局說明行竊
    過程時，就贓物去向提及被告戊○○、甲○○有代為銷贓情
    情事，被告二人均稱與證人乙○○並無嫌怨，是證人顯無虛
    偽陳述及故意誣陷被告二人之理，從證人乙○○警詢陳述時
    之客觀環境、客觀條件等情況加以觀察，應具有可信之特別
    情況。再證人乙○○於警詢所言，為本件被告戊○○、甲○○恐嚇之經過情形，為證明犯罪事實之存否所必要者，核有
    證據能力。
三、按被告以外之人於審判外之言詞或書面陳述，除法律有規定
    者外，不得作為證據，刑事訴訟法第159 條固定有明文；惟
    被告以外之人於審判外之陳述，雖不符同法第159 條之1 至
    之4 規定，而經當事人於審判程序同意作為證據，法院審酌
    該言詞陳述或書面陳述作成時之情況，認為適當者，亦得為
    證據。又當事人、代理人或辯護人於法院調查證據時，知有
    第159 條第1 項不得為證據之情形，而未於言詞辯論終結前
    聲明異議者，視為有前項之同意，此亦據同法第159 條之5
    規定甚明。查戊○○於警詢中之陳述，為被告甲○○以外之
    人於審判外之言詞；甲○○於警詢中之陳述，為被告戊○○
    以外之人於審判外之言詞，高雄市政府警察局槍枝初步檢視
    報告表及模擬槍照片之書面陳述，均屬於傳聞證據，惟檢察
    官及被告戊○○、甲○○於本院審判程序均未對於上開證據
    爭執證據能力並同意引為證據，本院審酌上開言詞及書面陳
    述作成時之證據取得過程並無瑕疵，且與待證事實具有關連
    性等情況，認為適當，依刑事訴訟法第159 條之5 第1 項之
    規定，應認為有證據能力。
四、被告以外之人於司法警察官或司法警察調查中所為之陳述，
    依刑事訴訟法第159 條之規定，係屬傳聞證據，原則上無證
    據能力；如該陳述與審判中相符時，因該陳述並不符合刑事
    訴訟法第159 條之2 有關傳聞例外之規定，故不得作為認定
    本案犯罪事實有無之證據，此時，當以證人於審判中之陳述
    作為證據。查證人丙○○於警詢之陳述陳述，核與審判中相
    符，依前開說明，應以其審判中所述作為證據，其警詢所述
    應無證據能力，併此敘明。
貳、實體部分：
一、訊據被告戊○○、甲○○固坦承有於上開時、地，相約前往
    上開丁嘉偉住處，戊○○並稱伊有攜帶上開摸擬槍1 支之事
    實；惟均矢口否認有何恐嚇犯行，被告戊○○辯稱：本件是
    甲○○打電話連絡伊拿槍過去，當時原先只有乙○○在場，
    乙○○說要看槍，伊就將槍放在桌上，讓乙○○把玩，伊沒
    有拿槍敲擊桌面云云；被告甲○○則辯稱：當天因欠錢之事
    與丙○○發生爭吵，伊與戊○○共同去找丙○○，要丙○○
    還錢，當時只有乙○○在場，戊○○就拿出他身上的玩具槍
    ，讓乙○○把玩，丙○○是後來才回來云云。經查：
(一)被告戊○○與甲○○共同於上開時、地，攜帶上揭模擬槍1
    支，以槍托擊打桌面，並卸下彈匣，顯示彈匣內有子彈（有
    彈頭）且已上膛，以此方式恐嚇乙○○及丙○○，致使乙○○及丙○○心生畏懼之事實，業據證人即被害人丙○○於檢
    察官偵查中及本院審理時證述明確，核與證人即被害人乙○○於警詢之證述情節大致相符；又被告二人均稱與證人乙○○並無嫌隙，乙○○亦未積欠被告二人債務，是證人乙○○
    應無故意誣陷被告二人之理。
(二)證人戊○○於警詢就涉及被告甲○○之部分證稱：扣案模擬
    槍是伊表弟孫傳和於95年7 月份寄放在伊臺北縣新莊市住處
    ，叫伊暫時保管，當時乙○○、丙○○有欠甲○○金錢，甲○○向我借用，帶在他身上到乙○○家中客廳嚇一嚇乙○○
    、丙○○，當場語帶恐嚇的言語都是甲○○所為等語（見戊○○95年10月30日警詢筆錄）；另證人甲○○於警詢就涉及
    被告戊○○之部分證稱：當天是我提議要去乙○○的，我們
    是要去向乙○○、丙○○追討債務，該把92型改造手槍是戊○○所有，我們問他們要怎麼還，他們說要去竊取東西來還
    債，後來是從戊○○的背包裡拿出改造手槍，我們只是要嚇
    嚇他們，沒有要恐嚇他們的意思，我們那天確實有卸彈匣及
    有讓他們看到子彈，我們只是將該把改造手槍放在桌面上等
    語（見甲○○95年11月23日警詢筆錄）。就證人戊○○及甲○○之證詞觀之，益證被告戊○○與甲○○確有共同於上開
    時、地，攜帶上揭模擬槍1 支，以槍托擊打桌面，並卸下彈
    匣，顯示彈匣內有子彈（有彈頭），並藉此方式恐嚇乙○○
    及丙○○之事實。
(三)證人丁○○於本院審理中雖稱本件案發時伊有在場目睹，伊
    沒有看見戊○○、甲○○有恐嚇丙○○、乙○○等語（見本
    院96年8 月1 日審判筆錄）。惟查，證人丁○○於本院之作
    證時間，詎案發時（95年7 月11日）已相距一年多，是證人
    丁○○可否清楚記憶其案發時是否在場，或是否記得案發當
    日之全部過程，已非無疑？例如，就本件證人丁○○之其中
    證述情節觀之，「（問：戊○○是否有帶槍？）不一定，有
    帶槍去幾次不記得。」是本件證人於案發當日有無在場亦非
    無疑？又本件被告戊○○、甲○○於警詢、偵查中均未提及
    證人丁○○有在場之事實，另證人丙○○於審理中業已證稱
    丁○○當時並未在場（同上揭審判筆錄），是本件證人丁○○之證詞顯不足作為被告二人有利之認定。
(四)至被告戊○○、甲○○雖稱當時乙○○在場說要看槍，戊○○就將槍放在桌上，有讓乙○○把玩，表示乙○○並無心生
    畏懼之情形；惟被告二人既稱本件係因欠錢之事與丙○○發
    生爭吵，伊二人才去找丙○○還錢，苟被告二人所言屬實，
    既係單純討債，被告甲○○獨自前往催討即可，何須大費周
    章，尚待被告戊○○隨身攜帶槍枝遠從台北開車南下高雄，
    一起去催討債務？參以被告甲○○供稱本件因欠錢之事與丙○○在電話中發生爭吵，被告戊○○亦稱其與甲○○是一起
    去向丙○○討債等語，顯見被告二人於案發當日，確有對丙○○心生不滿之事實存在。綜上，被告二人上開所辯本件僅
    係單純討債乙節，顯與常情有違，顯係卸責之詞，不足採信
    。
(五)另按刑法第305 條所指之「恐嚇」，係指將對生命、身體、
    自由、名譽、財產之事加以不法惡害之意旨，通知他人，使
    人產生恐怖之心理狀態，其恐嚇方法以言詞、文字、舉動為
    之，均無不可。本件扣案之模擬槍，經認定係屬槍砲彈藥刀
    械管制條例第20條之1 公告查禁之模擬槍，此有高雄市政府
    警察局槍枝初步檢視報告表及照片9 張在卷可稽，被告戊○○、甲○○共同將該把模擬槍置放桌上威嚇他人，客觀上已
    足使被害人丙○○及乙○○心生畏懼。綜上，本件事證明確
    ，被告二人之恐嚇犯行應堪認定。
二、核被告戊○○、甲○○所為，均係犯刑法第305 條之恐嚇危
    害安全罪，被告二人就上開恐嚇犯行有犯意聯絡及行為分擔
    ，均為共同正犯。被告二人以一個恐嚇行為，同時對於丙○○、乙○○恐嚇，係一行為觸犯數個構成要件相同之罪名，
    為想像競合犯，應依刑法第55條從一重之恐嚇危害安全罪處
    斷。爰審酌被告二人無故以模擬槍共同恐嚇被害人丙○○、
    乙○○，惡性非輕，復未與被害人和解，審理中猶飾詞卸責
    ，亳無悔意，並就其犯罪之動機、目的等一切情狀，爰各量
    處如主文所示之刑，並諭知易科罰金之折算標準。又查被告
    犯罪行為時間，係在96年4 月24日以前，核符中華民國96年
    罪犯減刑條例第2 條第1 項第3 款之規定，應減其宣告刑二
    分之一如主文所示，並再諭知易科罰金之折算標準。至扣案
    上開模擬槍1 支（含彈匣1 個），為被告戊○○所有，業據
    被告戊○○供承在卷，且該槍枝係供本件恐嚇犯行所用之物
    ，爰併依刑法第38條第1 項第2 款之規定，宣告沒收。又本
    於共同正犯責任共同之法理，於被告甲○○所犯之罪亦應併
    為沒收之諭知，附此敘明。
三、據上論斷，應依刑事訴訟法第299 條第1 項前段、刑法第28
    條、第305 條、第55條、第41條第1 項前段、第38條第1 項
    第2 款，刑法施行法第1 條之1 ，中華民國96年罪犯減刑條
　　例第2 條第1 項第3 款、第7 條，判決如主文。
本案經檢察官己○○到庭執行職務。
中　　華　　民　　國　　96　　年　　10　　月　　3 　　日
                  刑事第五庭  審判長法  官   黃建榮
　                                  法  官   李殷君
                                    法  官   蘇揚旭
以上正本證明與原本無異。
如不服本判決應於收受本判決後10日內向本院提出上訴書狀，並
應敘述具體理由，如未敘述上訴理由者，應於上訴期間屆滿後20
日內補提理由書狀於本院（均須按他造當事人之人數附繕本）「
切勿逕送上級法院」。
中　　華　　民　　國　　96　　年　　10　　月　　3 　　日
   　　　　　　　　　　　　　　　　 書記官   莊正彬
附錄本案論罪科刑法條全文：
刑法第305條：
以加害生命、身體、自由、名譽、財產之事，恐嚇他人致生危於
安全者，處2 年以下有期徒刑、拘役或300 元以下罰金。
